最高法院民事裁定　　　　　　　　　 111年度台上字第2028號
上　訴　人　張志宏
訴訟代理人　蔡祥銘律師
　　　　　　蔡晉祐律師
被 上訴 人　張桂菲
訴訟代理人　歐陽志宏律師
上列當事人間請求分割遺產再審之訴事件，上訴人對於中華民國
111年5月25日臺灣高等法院高雄分院再審判決（111 年度重家再
字第1 號），提起上訴，本院裁定如下：　　　　　
    主  文
上訴駁回。
第三審訴訟費用由上訴人負擔。
    理  由
按上訴第三審法院，非以原判決違背法令為理由，不得為之；又
判決不適用法規或適用不當者，為違背法令；且提起上訴，上訴
狀內應記載上訴理由，表明原判決所違背之法令及其具體內容，
暨依訴訟資料合於該違背法令之具體事實，其依民事訴訟法第46
9條之1規定提起上訴者，並應具體敘述為從事法之續造、確保裁
判之一致性或其他所涉及之法律見解具有原則上重要性之理由。
同法第467條、第468條、第470條第2項定有明文。是當事人提起
上訴，如依同法第469 條規定，以原判決有所列各款情形之當然
違背法令為理由時，其上訴狀或理由書應表明該判決有合於各該
條款規定情形之具體內容，及係依何訴訟資料合於該違背法令之
具體事實；如依同法第469條之1規定，以原判決有前條以外其他
不適用法規或適用不當為理由時，其上訴狀或理由書應表明該判
決所違背之法令條項，或有關大法官解釋、憲法法庭裁判意旨，
或成文法以外之習慣或法理、法則等及其具體內容，暨係依何訴
訟資料合於該違背法令之具體事實，並具體敘述為從事法之續造
、確保裁判之一致性或其他所涉及之法律見解具有原則上重要性
之理由。上訴狀或理由書如未依上述方法表明，或其所表明者與
上開法條規定不合時，即難認為已合法表明上訴理由，其上訴自
非合法。上開規定，依家事事件法第51條規定，於家事訴訟事件
準用之。本件上訴人對於原判決關其不利部分提起上訴，雖以該
部分判決違背法令為由，惟核其上訴理由狀所載內容，係就原審
取捨證據、認定事實之職權行使，所論斷：上訴人提出之再證 1
即被繼承人張新義於民國97年12月25日至臺灣銀行前鎮分行提款
新臺幣（下同）80萬元時填寫之取款憑條，經該行於110 年10月
28日蓋圓戳章確認之影本【下稱系爭取款憑條，見原法院110 年
度重家再字第1 號（下稱前案）卷第15頁】，形式上為新證物，
實質上係張新義於該日提款時填寫之憑條，為前訴訟程序事實審
言詞辯論終結前已存在證物。依上訴人於原審及前案之陳述，可
知張新義當日提款情事係上訴人所親自見聞，當得知悉系爭取款
憑條之存在，自與民事訴訟法第496條第1項第13款「發現未經斟
酌之證物或得使用該證物」之規定不合。則上訴人主張原法院10
9年度重家上字第7號確定判決有同法第496條第1項第13款之再審
事由，為無理由，應予駁回等情，指摘其為不當。並就原審已論
斷者，泛言未論斷或論斷不完備、錯誤，或違反證據法則，而非
表明該判決所違背之法令及其具體內容，暨依訴訟資料合於該違
背法令之具體事實，並具體敘述為從事法之續造、確保裁判之一
致性或其他所涉及之法律見解具有原則上重要性之理由，難認其
已合法表明上訴理由。依首揭說明，應認其上訴為不合法。末查
，上訴人於前訴訟程序臺灣高雄少年及家事法院108 年度重家繼
訴字第5號審理時，其代理人陳明：這裡另有張新義於97 年12月
25日由帳戶提領80萬元之證據，並提出存款明細查詢單為證（見
該卷第353頁、第361頁），益徵張新義提款情事確為上訴人知悉
，其自得知悉有系爭取款憑條之存在，而得聲請法院調取，自無
上訴人所指事隔十年，日常事務，時間久遠不復記憶，無法索取
情形，原判決合法認定上訴人於前訴訟程序事實審言詞辯論終結
前，已得知該證物之存在，並無違背法令，併此敘明。
據上論結，本件上訴為不合法。依家事事件法第51條，民事訴訟
法第481條、第444條第1項、第95條、第78條，裁定如主文。
中    華    民    國   111    年    8     月    11    日
                      最高法院民事第五庭
                          審判長法官  袁  靜  文  
                                法官  林  金  吾  
                                法官  石  有  為  
                                法官  許  秀  芬  
                                法官  陳  靜  芬  
本件正本證明與原本無異
                                      書  記  官
中    華    民    國   111    年    8     月    30    日